【裁判字號】    92,中簡上,419
【裁判日期】    921112
【裁判案由】    恐嚇
【裁判全文】
臺灣臺中地方法院刑事判決                      九十二年度中簡上字第四一九號
    上  訴  人  臺灣臺中地方法院檢察署檢察官
    被      告  乙○○  男  六.
右上訴人因被告恐嚇案件，不服本院臺中簡易庭中華民國九十二年八月十四日九十二
年度中簡字第一六九七號第一審刑事簡易判決（聲請簡易判決處刑案號：九十一年度
偵字第二Ｏ七Ｏ九號）提起上訴，本院合議庭為第二審判決如左：
    主  文
上訴駁回。
    事  實
一、乙○○與甲○有限公司因請求侵權行為損害賠償事件涉訟於臺灣高等法院臺中分
    院，經該院以民國九十一年度上易字第一Ｏ一號民事事件審理，甲○有限公司於
    該民事事件係委任丙○○（甲○有限公司代表人嚴玲瑗之配偶）為訴訟代理人。
    乙○○因對丙○○、嚴玲瑗對提其民事訴訟頗有微詞，竟基於恐嚇之犯意，於九
    十一年六月二十八日上午十時四十分許，於臺灣高等法院臺中分院法官在該院第
    三十五法庭公開審理前開民事事件時，當庭揚言：「我現在是老了，如果少年有
    槍，我會把他考掉（臺語）！」，以加害生命之事恐嚇丙○○，致丙○○心生畏
    怖，而生危害於安全。
二、案經賴藤隆訴由臺灣臺中地方法院檢察署檢察官聲請簡易判決處刑。
    理  由
一、訊據被告乙○○坦承於前開時、地，確有說過：「我現在是老了，如果少年有槍
    ，我會把他考掉！」之言詞，惟矢口否認有為恐嚇犯行，辯稱：伊現在已經不是
    少年，根本不可能對告訴人丙○○開槍，前開所言僅係在法庭對法官所說的氣話
    。伊如果真要恐嚇告訴人，可以私底下為之，不用在法庭上恐嚇告訴人等語。惟
    查：
（一）被告乙○○確有於九十一年六月二十八日上午十時四十分許，於臺灣高等法院
      臺中分院法官在該院第三十五法庭公開審理九十一年度上易字第一Ｏ一號民事
      事件時，當庭陳稱：「我現在是老了，如果少年有槍，我會把他考掉！」等情
      ，業據被告於本院審理時陳述明確，核與告訴人丙○○於本院審理時指訴情節
      相符。經本院當庭勘驗前開民事事件開庭錄音帶，被告亦確實有內容為：「他
      如果有信用，不用五張拖到現在十二年．．．他講到說他請求這麼多，他現在
      只給三萬元，是稍微少了一點。他是說他信用損害沒錯，我跟他討房子好幾次
      ，都沒有履行，可見他的信用。這個不是三萬元，可能在彰化大家都認識我，
      三百萬樂捐社會我也不要緊，這種害蟲你判我三萬元我也不會給他。我現在是
      老了，如果少年有槍，我會把他考掉（臺語）。」等語之言詞陳述。
（二）按刑法第三百零五條之恐嚇罪，只須行為人客觀上將其加害生命、身體、自由
      、名譽、財產之不法惡害通知他人為已足。行為人主觀上是否真有實現加害之
      意圖及能力，則與犯罪之成立無關。觀諸前開請求侵權行為損害賠償事件，係
      在判斷被告乙○○應否對其於八十八年九月十一日上午八時二十五分許，在彰
      化縣彰化市○○街七一巷三號「甲○有限公司」內，毀損該公司所有之電腦螢
      幕外殼及事務機等物品之行為，負侵權行為損害賠償責任。而被告於本案所為
      前開言詞內容，依前後陳述意旨觀察，有關「我現在是老了，如果少年有槍，
      我會把他考掉。」之言詞，顯然並非前開民事訴訟程序主張權利所必需之陳述
      ，且與前開民事事件之攻擊防禦並無任何關係。雖依被告前後語氣觀之，被告
      確係因氣憤而為前開言詞，然該言詞客觀上已足以明確將加害生命之不法惡害
      傳達並通知與告訴人，使其心生畏怖，而生危害於安全。且就告訴人的立場觀
      之，被告固係陳稱「如果少年有槍」，然被告是否會持有槍枝以加害告訴人，
      與其是否仍為少年並無必然關係，告訴人亦無從因被告已非少年而堅信其不會
      遭到被告持槍為加害行為。被告既已將持槍加害告訴人生命之惡害通知告訴人
      ，客觀上即足以使告訴人心生畏怖，而生危害於安全，與被告主觀上是否確有
      實現加害之意圖或能力全然無涉。
（三）綜上所述，本案事證明確，被告乙○○恐嚇犯行，洵堪認定。
二、核被告乙○○所為，係犯刑法第三百零五條之恐嚇罪。原審適用刑法第三百零五
    條、第四十一條第一項前段、罰金罰鍰提高標準條例第一條前段、第二條之規定
    ，量處被告拘役四十日，並諭知易科罰金之折算標準，認事用法均無不合。上訴
    意旨以被告係一再犯罪，原審僅判處拘役，實屬過輕。然被告雖有賭博、毀損等
    罪之刑事前案紀錄，有臺灣高等法院被告全國前案紀錄表及臺灣臺中地方法院檢
    察署刑案資料查註紀錄表附卷可稽，然其犯罪情節均屬輕微，故法院就賭博罪部
    分僅判處罰金刑，就毀損罪部分亦僅判處拘役，並諭知易科罰金之折算標準，與
    有犯罪習慣或以犯罪為常業之罪犯顯然有別，被告係於前開民事訴訟程序中因氣
    憤而為前開言詞，雖仍足以使告訴人心生畏怖，而生危害於安全，然其犯罪動機
    尚屬單純，與因另有犯罪目的而刻意恐嚇被害人之犯罪情節，亦有明顯區別。原
    審斟酌被告乙○○的所有情狀，為前開妥適之量刑，並無不當。上訴意旨指摘原
    審量刑過輕為無理由，應予駁回。
據上論斷，應依刑事訴訟法第四百五十五條之一第一項、第三項、第三百六十八條，
判決如主文。
中      華      民      國  九十二    年     十一     月     十二     日
                                  臺灣臺中地方法院刑事第三庭
                                      審判長法  官  劉 錫 賢
                                            法  官  黃 裕 仁
                                            法  官  陳 得 利
右正本證明與原本無異。
不得上訴。
                                            書記官
中      華      民      國    九十二    年     十一     月     十二     日
附錄本案論罪科刑法條全文：
刑法第三百零五條
以加害生命、身體、自由、名譽、財產之事，恐嚇他人致生危害於安全者，處二年以
下有期徒刑、拘役或三百元以下罰金。


司法院資訊處製作；財團法人民間司法改革基金會備份。
